臺灣臺中地方法院刑事判決　　　　　　　　　　　　　九十年度易字第一四八一號
　　公　訴　人　臺灣臺中地方法院檢察署檢察官
　　被　　　告　甲○○
右列被告因詐欺案件，經檢察官提起公訴（九十年度偵字第五六七二號），本院判決
如左：
    主  文
甲○○無罪。
    理  由
一、公訴意旨略以：被告甲○○係設於台中市○○路一八０號之大佛爺裝裝潢工程行
    之負責人，明知財務狀況不佳，已無付款能力，竟意圖為自己不法之所有，自民
    國八十八年四月下旬起至八十八年六月初止，連續佯向告訴人聚鋒地板有限公司
    （下稱聚鋒公司）大量訂購木地板，告訴人聚鋒公司依約交貨後，被告甲○○為
    免告訴人聚鋒公司起疑，乃依交易慣例交付其弟王振勳在大安商業銀行開戶，帳
    號五七八—０號甲存帳戶之支票給告訴人聚鋒公司，並隨即將購入之木地板以低
    於買入價格之賤價出售予雅適公司之王信富，以換取現金，被告甲○○於王振勳
    之支票遭退票後，為圖掩飾及免除其弟王振勳之責任，竟依報紙所刊之廣告，向
    姓名年籍不詳之人，以每張新台幣（下同）七、八千元左右之代價，購買無法兌
    現之「金翔逸實業有限公司」、「佳祥藝品館」、「謝仰」、「許英甫」、「李
    秀欄」等之支票（即俗稱芭樂票），於八十八年六月十五日向告訴人聚鋒公司換
    回所交付之王振勳支票，嗣因上開芭樂票均遭退票，告訴人聚鋒公司始知被騙，
    計損失一百零一萬五千五百八十元，案經告訴人聚鋒公司告訴偵辦；因認被告甲
    ○○涉犯刑法第三百三十九條第一項之詐欺罪嫌云云。
二、按犯罪事實應依證據認定之，無證據不得推定其犯罪事實；不能證明被告犯罪或
    其行為不罰者，應諭知無罪之判決，刑事訴訟法第一百五十四條、第三百零一條
    第一項分別定有明文。而刑事訴訟法上所謂認定犯罪事實之證據，係指足以認定
    被告確有犯罪行為之積極證據而言，該項證據自須適合於被告犯罪事實之認定，
    始得採為斷罪資料，最高法院二十九年上字第三一０五號著有判例。又認定犯罪
    事實所憑之證據，無論係直接證據或間接證據，其為訴訟上之證明，須於通常一
    般之人均不致有所懷疑，而得確信其為真實之程度者，始得據為有罪之認定，倘
    其證明尚未達到此一程度，而有合理之懷疑存在，復無其他調查途徑可尋，法院
    即應為無罪之判決，最高法院七十六年台上字第四九八六號著有判例。
三、公訴人認被告甲○○涉有上開詐欺罪嫌，無非係以右揭犯罪事實，業據告訴人聚
    鋒公司代表人乙○○指訴綦詳，核與證人雅適公司負責人王信富證述：「我同時
    跟甲○○及乙○○交易，後來才知道甲○○有些貨是從乙○○那裡來，因甲○○
    跟我說他要軋票需現金，所以我都給他現金價，而他賣的成本比一般市價便宜，
    他說他另外做工程有賺錢，所以賣材料虧一點沒關係，他在八十八年六月開的票
    都因存款不足退票，之後我走訪製造廠商，他的價格連製造廠商都不會賣的。」
    等情節相符，足證告訴人聚鋒公司之指訴非虛，且被告甲○○亦自承：「因當時
    我經濟困難，急需現金，向聚鋒公司進的地板轉賣給王信富之賣價比進價低，我
    賣給王信富的貨一部份是由聚鋒公司運到我的倉庫，一部份是聚鋒公司直接送到
    王信富那裡。」等情，足證被告甲○○向告訴人聚鋒公司詐騙木地板至明，徵諸
    被告甲○○以大佛爺裝潢工程行名義與告訴人聚鋒公司之時間，距無法給付告訴
    人聚鋒公司貨款之時間未超過半年，且被告甲○○所用王振勳之支票自八十八年
  五月起即多次退票，並於八十八年八月六日遭列為拒絕往來，有卷附之大安商業
    銀行豐原分行八十九年九月八日八十九年安豐字第一三號函及附件可稽，益證被
    告甲○○已預見無法支付之事實，而被告甲○○嗣後交付給告訴人之支票均為無
    法兌現之芭樂票一節，除有「金翔逸實業有限公司」、「佳祥藝品館」、「謝仰
    」、「許英甫」、「李秀欄」等支票及退票理由單各六張附卷可參外，經向開戶
    銀行查證結果，均於八十八年七月或八月間公告拒絕往來，有萬泰商業銀行台中
    分行八十九年九月八日（八十九）泰台中字第二五二號函、臺灣中小企業銀行興
    中分行八十九年九月五日八九興中字第二一０六號函、聯邦商業銀行文心分行八
    十九年九月十三日（八九）聯銀文字第七九號函等附卷可稽，參以上開支票被告
    甲○○坦承係依報紙之廣告，以每張七、八千元左右所購得，與票面金額差距甚
    大，而被告甲○○為四十五歲、心智正常之成年男子，衡情，足以判斷所購得之
    票為無法兌現之芭樂票，此外，復有對帳單一張、合約書四張、王振勳之支票及
    退票理由單各三紙附卷可佐等，資為論據。
四、訊據被告甲○○堅持否認有何前開詐欺之犯行，辯稱：伊與告訴人聚鋒公司間已
    交易往來多時，後來係因為遭他人倒帳，以致公司週轉不靈，目前尚積欠告訴人
    聚鋒公司一百零一萬五千五百八十元之貨款無訛，伊為避免退票被列為拒絕往來
    ，才會透過友人調借「金翔逸實業有限公司」、「佳祥藝品館」、「謝仰」、「
    許英甫」、「李秀欄」等客票使用，伊並不知道前開客票係芭樂票，當初為求現
    調度，才將進貨先行出售賣予雅適公司，出售之價格，係以現金交易折扣價計算
    ，並非賤價出售，伊確無故意詐騙之意等語。
五、經查：
  （一）證人丙○○證稱：「我是聚鋒公司之副總經理，被告甲○○是我們公司的客
        戶。八十八年三月間開始，被告甲○○向聚鋒公司訂購木地板，我們是在另
        一家客戶中認識甲○○，三月間才開始交易，我們是以月結之方式，自三月
        份開始，他每月固定都定二十萬元左右的貨，貨是甲○○派人到聚鋒公司台
        中分公司載的，四月份也是一樣，甲○○交付之五月一日的票就跳票了，三
        月份的貨款支票有兌現。」、「八十七年時，被告甲○○就與聚鋒公司有交
        易了，他從八十七年十二月開始跟聚鋒公司訂貨，一直到八十八年三月二十
        六日的貨款，都有兌現，而八十八年三月二十六日的票是在八十八年五月十
        五日提示兌現，到八十八年四月開始所訂的貨，票款就沒有兌現，第一次跳
        票是八十八年四月七日的貨款，發票日為八十八年五月三十一日，所以第一
        次退票是八十八年五月三十一日，又我們出給他最後一批貨是在八十八年五
        月二十幾日，而他實際已付清款項約一百初頭萬元，被告跟我們交易一開始
        就開他弟弟王振勳的票給我們，從八十八年五月三十一日退票後，他拿現金
        換回王振勳的票，在八十八年六月七日退票後，他開三張票支付，票期分別
        是八十八年六月十二日、八十八年六月二十日、八十八年七月七日，均遭退
        票，不獲兌現，他先寫協議輸給我們，然後再拿人頭票來換回王振勳的票，
        八十八年五月十八日以後的貨款，他就完全沒有開票了，他拿人頭票來換票
        時間應是在八十八年七月二十日之前，至於換票的正確時間，我不確定。我
        認為甲○○在八十八年三月初就已將向聚鋒公司所訂的貨轉手廉價賣給別人
        了。」等語，依據證人丙○○證述內容及其提出之交易明細資料觀之，被告
        甲○○於八十七年十二月十八日即與告訴人聚鋒公司有交易往來，且貨款均
有兌付，交易往來正常，並無異常現象，迄於八十八年四月二十一日開始，
        始有貨款未正常給付之情形發生，顯見被告甲○○並無一開始即蓄意向告訴
        人聚鋒公司詐購貨物以轉售圖利，而係因事後經濟狀況不佳，以致週轉不靈
        ，發生財務危機。
  （二）又發票人為謝仰、帳號為三四三四—六號之支票，係於八十七年十二月十八
        日申請開戶，八十八年六月二十二日開始退票，八十八年七月二日遭列為拒
        絕往來，此有臺灣企銀八德分行九十一年二月十八日（九十一）八德字第三
        九七號函在卷可稽；發票人為佳祥藝品館、帳號為０一一—二０—０一四五
        七０—一００號之支票，係於八十八年一月十三日申請開戶，八十八年六月
        二十三日開始退票，八十八年七月二日遭列為拒絕往來，此有日盛國際商業
        銀行中壢分行九十一年四月一日日盛銀中壢字第九一０八八號函在卷可稽；
        發票人為金翔逸實業有限公司、帳號為00000000000號之支票，
        係於八十八年四月二日申請開戶，八十八年七月十五日開始退票，八十八年
        八月十三日遭列為拒絕往來，此有臺灣中小企業銀行九十一年二月十八日九
        一興中字第０三四一號函在卷可稽；發票人為許英甫、帳號為000000
        000號之支票，係於八十八年一月二十二日申請開戶，八十八年六月三十
        日開始退票，八十八年七月十六日遭列為拒絕往來，此有萬泰商業銀行九十
        一年二月十九日（九十一）泰台中字第０四七號函在卷可稽；前開支票於被
        告甲○○交付告訴人聚鋒公司之時，並未開始退票，係屬正常之支票，而支
        票開始退票及遭列為拒絕往來之時間，均在八十八年六月下旬起至八十八年
        七月間，則被告甲○○知悉前開支票均係無法兌現之芭樂票之情，並無從認
        定，而公訴人指稱被告甲○○出資購買前開支票之情，亦僅有被告甲○○於
        偵查中之供述，並無相關佐證，尚難僅憑被告甲○○之唯一自白據以認定；
        再者，被告甲○○交付前開支票之行為，並無從免除其對於告訴人聚鋒公司
        應負擔之貨款給付義務，則被告甲○○以無法兌現之芭樂票詐騙貨物之情，
        尚難認定。
  （三）再者，證人王信富於偵查中證稱：「‧‧‧我是跟柔坊訂厚皮山毛櫸，一坪
        二千二百，甲○○之前開價為一千八百，因為我跟甲○○有相互調料，所以
        有折扣，約百分之五至百分之三現金價的折扣，我幾乎是同時跟甲○○、乙
        ○○交易，我後來才知道有些貨是從乙○○那裡來，因為甲○○跟我說要軋
        票現金，所以我都給他現金價，而他賣的成本比一般的市價便宜百分之三至
        百分之五，我是從八十八年三、四月開始交易，到八十八年九月，他說他另
        外做工程有賺錢，所以賣材料虧一點沒有什麼關係，他八十八年六月開的票
        都退票，是因為存款不足，之後我走訪製造廠商，他的價格連製造廠商都不
        會賣的。」等語（參照八十九年度他字第二三五二號偵查卷第四八頁反面、
        第四九頁正面），依據證人王信富所言，被告甲○○當時確實亟欲變現週轉
        ，乃以現金折扣價出售予證人王信富，而證人王信富係從事裝潢業務之人，
        對於被告甲○○之低價，理當能迅即獲悉，而非待探聽，則對於被告甲○○
        以低價競銷之舉，證人王信富亦當理解，被告甲○○在資金週轉不靈之情況
        下，圖以進貨先行轉售，藉以因應，尚難謂有何故意詐欺之行為，且被告甲
        ○○於八十八年三月間即與證人王信富進行交易，而當時被告甲○○與告訴
        人聚鋒公司間之交易往來情況均屬正常，貨款兌付情形良好，亦難據以推認
        被告甲○○欲向告訴人聚鋒公司詐騙貨物以轉售圖利之情。況且，被告甲○
        ○於八十八年七月三十日即與告訴人聚鋒公司簽立和解協議書，表明清償貨
        款之誠意，此有協議書一份在卷為憑，益徵被告甲○○應無故意詐騙之意，
        僅係因週轉不靈，以致無法給付貨款。
  （四）綜上所述，被告甲○○所辯，應堪置信。本案應屬民事債務糾紛，告訴人聚
        鋒公司應循民事訴訟途徑，對於被告甲○○進行求償，始為適途。此外，復
        查無其他積極證據足資證明被告甲○○有何詐欺之犯行，其前揭犯罪應屬不
        能證明，揆諸首揭規定及判例意旨，爰為無罪判決之諭知。
據上論斷，應依刑事訴訟法第三百零一條第一項，判決如主文。
中      華      民      國      九十一      年      六      月    七    日
                                臺灣臺中地方法院刑事第六庭
                                        法  官  巫淑芳
右正本證明與原本無異。
如不服本判決，應於送達後十日內向本院提出上訴狀 （須附繕本） ，上訴於台灣高等
法院台中分院。
                                        書記官
中      華      民      國      九十一    年      六      月    七    日
